臺灣臺北地方法院刑事判決　　　　　　 95年度交易字第895號
　　公　訴　人　臺灣臺北地方法院檢察署檢察官
　　被　　　告　乙○○
　　　　　　　　　　　　　號2.
上列被告因過失傷害案件，經檢察官提起公訴（九十五年度偵字
第二三九二一號），因被告於準備程序中就犯罪事實為有罪陳述
，經合議庭裁定依簡式審判程序審理，本院判決如下：
    主  文
乙○○因過失傷害人，處拘役伍拾日，如易科罰金，以銀元參佰
元即新臺幣玖佰元折算壹日。
    事  實
一、乙○○於民國九十五年五月二十六日下午三時許，將車牌號
    碼一○二六－ＤＹ號自用小客車，臨停於臺北市大安區○○
    ○路○段路旁，本應注意汽車停車向外開啟車門時，應注意
    行人、車輛，並讓其先行，且依當時客觀環境，並無不能注
    意之情形，竟疏未注意即貿然開啟車門，撞到從後方直行而
    來、由王琍婷所騎乘而搭載甲○○之車牌號碼ＢＰＲ－七○
    一號重型機車，該機車因而倒在路旁計程車上，致後載之甲
    ○○受有右下肢挫傷併擦傷之傷害，嗣經甲○○於九十五年
    八月十九日至警局提出告訴，而悉上情。
二、案經甲○○訴由臺北市政府警察局大安分局報告臺灣臺北地
    方法院檢察署檢察官偵查起訴，因被告於準備程序中就犯罪
    事實為有罪陳述，經合議庭裁定依簡式審判程序審理。
    理  由
一、上開事實，業據被告乙○○於審理中坦承不諱（見本院九十
    六年二月七日審理筆錄），核與證人即告訴人甲○○、證人
    即目擊事發經過之邱淳瑜於警詢中指證之情節相符（見臺灣
    臺北地方法院檢察署九十五年度偵字第二三九二一號卷第一
    ○至一一、一三至一六頁），並有道路交通事故調查報告表
    （一）、（二）各一紙、道路交通事故談話紀錄表二紙、道
    路交通事故現場圖一紙、現場相片四紙、臺北市立聯合醫院
    診斷證明書一紙附卷可稽（見臺灣臺北地方法院檢察署九十
    五年度核退字第一七五七號卷第七至一三頁、九十五年度偵
    字第二三九二一號卷第二二頁），足認被告於審理中出於任
    意性之自白與事實相符，而堪採信。又按汽車停車向外開啟
    車門時，應注意行人、車輛，並讓其先行，被告行為時之九
    十年六月一日起施行之道路交通安全規則第一百十二條第一
    項第十五款定有明文（現行法將該規定移置於同條第三項）
    ，本件依案發時之客觀環境，並無不能注意之情形，被告竟
    疏未注意即貿然開啟車門，撞到從後方直行而來、由王琍婷
    所騎乘而搭載甲○○之車牌號碼ＢＰＲ－七○一號重型機車
    ，該機車因而倒在路旁計程車上，致後載之甲○○受有傷害
    ，被告應注意、能注意而未注意，足認其有過失，且被告之
    過失行為與告訴人之傷害結果間，具有相當因果關係。綜上
    所述，本件事證明確，被告犯行堪以認定，應依法論科。
二、被告行為後，刑法於九十四年一月七日修正通過，於九十四
    年二月二日公布，並於九十五年七月一日施行，按行為後法
    律有變更者，適用行為時之法律，但行為後之法律有利於行
    為人者，適用最有利於行為人之法律，現行刑法第二條第一
    項訂有明文，此條規定乃與刑法第一條罪刑法定主義契合，
    而貫徹法律禁止溯及既往原則，係規範行為後法律變更所生
    新舊法律比較適用之準據法，是刑法第二條本身雖經修正，
    但刑法第二條既屬適用法律之準據法，本身尚無比較新舊法
    之問題，應一律適用裁判時之現行刑法第二條規定，以決定
    適用之刑罰法律；又本次刑法法律變更，新舊法比較時應就
    罪刑有關之共犯、未遂犯、想像競合犯、牽連犯、連續犯、
    結合犯，以及累犯加重、自首減輕暨其他法定加減原因（如
    身分加減）與加減例等一切情形，綜其全部罪刑之結果而為
    比較（最高法院九十五年度第八次刑事庭會議決議參照）。
    查刑法第二百八十四條第一項前段之過失傷害罪，法定刑為
    「六月以下有期徒刑、拘役或五百元以下罰金」，依被告行
    為時之刑法第三十三條第五款規定：「罰金：（銀元）一元
    （即新臺幣三元）以上」，而依九十五年七月一日修正公布
    施行之刑法第三十三條第五款規定：「罰金：新臺幣一千元
    以上」，經比較新、舊法結果，修正後之規定並非較有利於
    被告，則依刑法第二條第一項前段規定，應適用修正前之規
    定。核被告所為，係犯刑法第二百八十四條第一項前段之過
    失傷害罪。爰審酌被告未能善盡駕駛注意義務，導致告訴人
    受傷，且未能與告訴人達成和解，惟於審理中坦承犯行，表
    示悔意，暨告訴人所受傷勢之輕重、被告之生活狀況、品行
    、智識程度等一切情狀，量處如主文所示之刑；又被告行為
    後，刑法第四十一條易科罰金之折算標準，亦由原配合依罰
    金罰鍰提高標準條例第二條規定（現已刪除）提高之銀元一
    百元至三百元（即新臺幣三百元至九百元），修正為新臺幣
    一千元、二千元、三千元，經比較新、舊法之結果，修正後
    之規定並非較有利於被告，依刑法第二條第一項前段規定，
    應適用修正前之規定，爰依修正前刑法第四十一條第一項前
    段規定，諭知易科罰金之折算標準。
據上論斷，應依刑事訴訟法第二百七十三條之一第一項、第二百
九十九條第一項前段，刑法第二條第一項前段、第二百八十四條
第一項前段，修正前刑法第四十一條第一項前段，刑法施行法第
一條之一，修正前罰金罰鍰提高標準條例第二條，現行法規所定
貨幣單位折算新臺幣條例第二條，判決如主文。
本案經檢察官陳韻如到庭執行職務
中　　華　　民　　國　九十六　年　　二　　月　二十七　日
                      刑事第八庭  法　官  孫  曉  青
上正本證明與原本無異。
如不服本判決，應於送達後十日內，向本院提出上訴狀。
                                  書記官  郭  錦  賢
中　　華　　民　　國　九十六　年　　三　　月　  三　  日
附錄本案論罪科刑法條全文：
因過失傷害人者，處六月以下有期徒刑、拘役或五百元以下罰金，致重傷
者，處一年以下有期徒刑、拘役或五百元以下罰金。
從事業務之人，因業務上之過失傷害人者，處一年以下有期徒刑、拘役或
一千元以下罰金，致重傷者，處三年以下有期徒刑、拘役或二千元以下罰
金。
